臺灣高等法院民事裁定　　　　　　　 96年度破抗更(一)字第4號
抗　告　人　甲○○
上列抗告人因宣告破產事件，對於中華民國96年4月17日臺灣板
橋地方法院96年度破字第10號所為裁定提起抗告，經最高法院發
回，本院裁定如下：
    主  文
原裁定廢棄。
    理  由
一、本件抗告人聲請及抗告意旨略以：抗告人自幼失怙，由母親
    扶養長大，於民國89年間結婚，抗告人任職於服務業，配偶
    則任職於資訊業。嗣於90年間，抗告人先遭公司裁員，母親
    亦因遭人利用，向他人借款大量購買股票，然因股價慘跌而
    負債累累，抗告人乃陸續向銀行貸款以暫時支應，嗣抗告人
    又向銀行借貸以投資經營小吃店，復因一再虧損，致經濟狀
    況惡化，抗告人不得已四處告貸渡日，已陷入以債養債之困
    境。抗告人雖曾與債權人銀行協商，但每月應付利息即約新
    台幣（下同）30,000元，非抗告人所能負擔。抗告人現有資
    產僅餘現金132,000元，總負債約為2,045,017元，實已無力
    清償，已符合破產法不能償還債務之要件，而所有之財產足
    以構成破產財團，且能支付相關破產程序費用及分配債務，
    具有宣告破產之實益存在，爰聲請宣告破產等語。
二、按破產，對債務人不能清償債務者，宣告之；法院對於破產
    之聲請，於裁定前得依職權為必要之調查，並傳訊債務人、
    債權人及其他關係人，破產法第57條、第63條第2項分別定
    有明文。又依同法第148條規定之旨趣，除債務人之財產不
    敷清償破產財團費用及財團債務外，尚難認無宣告破產之實
    益。是以法院就破產之聲請，即應依職權為必要之調查，倘
    債務人確係毫無財產可構成破產財團，或債務人之財產不敷
    清償破產財團費用及財團債務，無從依破產程序清理其債務
    時，始得以無宣告破產之實益，而裁定駁回破產宣告之聲請
    （司法院25年院字第1505號解釋參照）。
三、經查，原法院認抗告人負有債務約200餘萬元，而現有財產
    為132,000元，惟未依職權調查審認抗告人如經宣告破產，
    其可能所生之財團費用及財團債務為何，據以核估抗告人所
    餘資產是否確不敷清償財團費用及財團債務，遽認抗告人現
    有財產顯不足以支付破產財團費用及財產債務而無宣告破產
    之實益，尚有未洽。抗告意旨指摘原裁定不當，求予廢棄，
    非無理由，爰將原裁定廢棄，由原法院另為適當之處理。
四、據上論結，本件抗告為有理由，爰裁定如主文。
中　　華　　民　　國　　96　　年　　10　　月　　22　　日
                    民事第十四庭
                        審判長法　官 張  蘭
　　　　　　　　　　　  　　　法　官 黃麟倫
　　　　　　　　　　　　  　　法　官 鄭純惠
正本係照原本作成。
本裁定除以適用法規顯有錯誤為理由，並經本院許可外，不得再
抗告。如提起再抗告，應於收受後10日內委任律師為訴訟代理人
向本院提出再抗告狀。並繳納再抗告費新台幣１千元。
中　　華　　民　　國　　96　　年　　10　　月　　26　　日
　　　　　　　　　　　　　　　書記官 劉麗芬
